【裁判字號】    96,訴,4148
【裁判日期】    970827
【裁判案由】    所得稅法
【裁判全文】
臺北高等行政法院判決
                                     96年度訴字第04148號
                              .
原      告  財團法人中華全球策略聯盟文教基金會
代  表  人  甲○○（董事長）
訴訟代理人  高瑩律師
被      告  財政部臺北市國稅局
代  表  人  凌忠嫄（局長）
訴訟代理人  乙○○
上列當事人間因所得稅法事件，原告不服財政部中華民國96年10
月26日台財訴字第09600428100 號（第00000000號）訴願決定，
提起行政訴訟。本院判決如下：
    主  文
原告之訴駁回。
訴訟費用由原告負擔。
    事  實
一、事實概要：
    原告民國（下同）91年度教育文化公益慈善機關或團體所得
    結算申報，原列報本期餘絀數新臺幣（下同）617,499 元及
    課稅所得額0 元，案經被告初查核定餘絀數及課稅所得額均
    為5,617,499 元，應補徵稅額1,394,374 元。原告不服，申
    請復查，經被告以96年5 月23日財北國稅法一字第09602156
    26號復查決定書（下稱原處分）駁回，提起訴願遭駁回後，
    遂提起本件行政訴訟。
二、兩造聲明：
  (一)原告聲明：
    1.訴願決定及原處分均撤銷。
    2.訴訟費用由被告負擔。
  (二)被告聲明：
    1.駁回原告之訴。
    2.訴訟費用由原告負擔。
三、兩造之爭點：
  (一)原告主張：
    1.原告於84年起創立，設立目的即係為推廣各界事業之全球
      策略聯盟，協助建立各領域事務聯盟交流平台，並促進其
      合作與發展，多年來執行成果豐碩。而依本基金會之章程
      之相關規定，積極依章程所規定事項為相關事務之推廣，
      然為維持原告之永續發展，俾便利原告相關活動推廣之所
      需，原告依法及章程之規定經決議通過，將原租用坐落於
      臺北市○○路413 號之會所以先租後購方式為權利之移轉
      ，原告亦與原所有權人簽訂不動產買賣契約書，雙方明文
      約定權利義務之歸屬，原告亦將此事項陳報主管機關，業
      經教育部88年5 月20日台（88）社（4 ）字第88052343號
      函准予備查在案，原告即應依契約之約定及報備查核之事
      項而為義務之履行。
    2.原告於87至93年度結算申報案件，其各期結餘經費轉列保
      留款作為購置會所之用，因未諳相關規定而錯誤列帳，且
      關於購屋計畫嗣後業經主管機關核備，無短漏報捐贈收入
      之情事，故原告遂向被告之主管機關財政部賦稅署提出異
      議，後經財政部賦稅署於民國95年3 月3 日發函要求被告
      需查明實情，並依法核辦，嗣後經被告財政部臺北市國稅
      局於95年3 月14日回函答覆，關於原告系爭案件，其各該
      年度案件業經派案審理中，惟原處分及訴願決定遽為否決
      之認定均有不法。
    3.用於與其創設目的有關活動之「支出」，是否僅指收益支
      出，並不包含資本支出？
      (1)何謂支出？會計上之支出可分為資本支出與收益支出兩
        類。凡是支出所產生的經濟效益能延續1 年以上者，稱
        為資本支出；若支出之效益僅及於當期者，則為收益支
        出或費用支出。資本支出之會計處理方法有兩種，即借
        記資產帳戶或借記累積折舊帳戶，至於收益支出則均以
        費用列帳。商業會計法第48條亦有明文：「支出之效益
        及於以後各期者，列為資產，其效益僅及於當期或無效
        益者，列為費用或損失」。此外所得稅法第34條規定：
        「建築物、船舶、機械、工具、器具及其他營業上之設
        備，因擴充換置、改良、修理之支出，所增加之價值或
        效能非兩年內所能耗竭者，為資本之增加，不得為費用
        或損失。」及營利事業所得稅查核準則第77條之1 規定
        ：「營利事業修繕或購置固定資產，其耐用年限不及2
        年，或其耐用年限超過2 年，而支出金額不超過60,000
        元者，得以其成本列為當年度費用。但整批購置大量器
        具，每件金額雖未超過60,000元，其耐用年限超過2 年
        者，仍應列作資本支出。」再者，實務上財團法人會計
        制度，對於資產（即資本支出）及費用（即收益支出）
        亦有相同定義。
      (2)被告以行政院所訂之教育文化公益慈善機關或團體免納
        所得稅適用標準第2 條第1 項第8 款規定：「其用於與
        其創設目的有關活動之支出，不低於基金之每年孳息及
        其他各項收入70% 。但經主管機關查明函請財政部同意
        者，不在此限。」認定原告91年度之支出比率未達教育
        文化公益慈善機關或團體免納所得稅適用標準第2 條第
        1 項第8 款所定70% 之支出標準，即無免稅之適用。此
        一核定補稅理由，原告無法苟同。蓋此一免稅標準所稱
        之用於與其創設目的有關活動之「支出」，所指為何？
        或僅包含收益支出？或僅包含資本支出？或兩者皆包括
        ？綜觀前揭免稅標準所有條文，並無對此「支出」為何
        定義，且無施行細則可供參考。所得稅法本法與其施行
        細則中，亦無條文對此「支出」所包含之範圍作出明確
        規範。既然法律本身沒有規定，則在定義此一「支出」
        意含為何？就應該回歸會計理論對「支出」的定義，解
        釋上當然包含資本支出與收益支出。況且從財政部賦稅
        署84年12月19日台稅一發第841664043 號函：「研商財
        團法人或其附屬作業組織醫院適用修正「教育文化公益
        慈善機關或團體免納所得稅適用標準」相關問題會議紀
        錄：「…〈五〉對於符合創設目的之相關支出，是否予
        以放寬？例如：財團法人醫院或財團法人附屬醫院為醫
        療用途而從事建物、設備等資本支出，可否列為符合創
        設目的之相關支出，以鼓勵更新設備及投資。決議：1.
        當年度為財團法人醫院或財團法人附屬作業組織醫院依
        免稅標準第2 條之1 計算課稅所得額時，其為醫療用途
        新購置之建物、設備等資產，應比照適用所得稅法相關
        規定按年提列折舊，列為銷售貨物或勞務之成本費用。
        上開資本支出如與創設目的活動有關，得選擇按年提列
        折舊，自銷售貨物或勞務之收入中減除，或全額列為購
        置年度與其創設目的活動有關之資本支出，自銷售貨物
        或勞務以外之收入中減除；上開醫院計算課稅所得額如
        選擇按年提列折舊，其依教育文化公益慈善機關或團體
        免納所得稅適用標準第2 條第1 項第8 款規定計算支出
        比率時，得適用財政部71年12月10日台財稅第38931 號
        函說明7 規定。2.前開醫院當年度為醫療用途新購置之
        建物、設備等資產有多項時，其與創設目的活動有關部
        分，得就全部或部分選擇按年提列折舊或全額列為購置
        年度與其創設目的活動有關之支出。3.財團法人醫院或
        財團法人附屬作業組織醫院為醫療用途所購置之資產全
        額列為購置年度與其創設目的活動有關之資本支出者，
        以後年度不得再提列折舊。…」及財政部71年12月10日
        台財稅第38931 號函說明7 規定：「不合免稅標準第2
        條第1 項第8 款規定者：本款所稱用於創設目的有關活
        動之支出範圍，業經報奉行政院核定應包括資本支出及
        經常支出，適用上應無疑義。」也可知前揭所謂「支出
        」應包括資本支出及收益支出無庸置疑。從而被告將原
        告原申報保留款5,000,000 元（用於購置原告所使用之
        辦公室，帳列預付房屋價款）予以轉列為捐贈收入，並
        核定原告91年度收入10,001,670元（原申報收入為5,00
        1,670 元）。但在計算是否符合教育文化公益慈善機關
        或團體免納所得稅適用標準時，卻僅就原告原申報之費
        用支出4,384,171 元（忽略原告購置辦公室之資本支出
        5,000,000 元）去除被告所核定之收入10,001,670元，
        得出支出比率43.83%，未符合前揭教育文化公益慈善機
        關或團體免納所得稅適用標準。上述計算方式，顯然被
        告對於前揭財政部解釋函令：「所稱用於創設目的有關
        活動之支出範圍，…包括資本支出及經常支出」置若罔
        聞，有違解釋之意函。根據前揭意旨，應當將該項資本
        支出（預付房屋價款）5,000,000 元列入用於創設目的
        有關活動之支出範圍，得出支出比率為93.83%，符合免
        稅標準。
    4.結餘款是否每年均須向財政部報經核准，始得免稅？依原
      告基金會設立之宗旨、目的與推展業務之工作成果，均送
      經主管機關核備有案，符合原告之業務範疇，係屬謀求社
      會公眾利益之事業，為維持原告之永續發展，俾便利原告
      相關活動推廣之所需，原告經決議通過，將原租用坐落於
      臺北市○○路413 號之會所以先租後購方式為權利之移轉
      ，原告亦與原所有權人簽訂不動產買賣契約書，雙方明文
      約定權利義務之歸屬，本基金會亦將此事項，經報教育部
      核准購屋使用計畫，經教育部88年5 月20日台（88）社（
      4 ）字第88052343號函核准購屋使用計畫，並函請財政部
      88年8 月28日台財稅第880353438 號函核准原告：「85、
      86年度支出未達收入80% （修正前之標準），經教育部查
      復，其結餘經費可留供87年度支付押金及部分人事費用使
      用，有關該會當年度（85、86年度）結算申報案件，可照
      主旨辦理（即同意免受免稅標準規定之限制）」。原告自
      87年以來，每年均將捐贈收入除用於推廣業務外，依前揭
      教育部及財政部核准之購屋方案，將每年捐贈收入之結餘
      款列為保留款科目項下，依約分期支付購買會所之房地款
      ，截至目前為止已完成付款50,200,000元。惟依據行為時
      免稅標準第2 條第1 項第8 款規定，並無要求原告於第1
      次（前揭88年度申請核准案）向教育部及函轉財政部核准
      同時後，以後尚須逐年向教育部及函轉財政部申請保留款
      之核准。且88年度教育部及財政部之核准函，亦未於函文
      中要求原告須依該經費使用計畫書，逐年向各該部會申報
      核准。因此原告以為88年度時，既然教育部及財政部核准
      原告以先租後購方式購置會所不動產，以後祇要按計畫執
      行，無須再按年申請核准，並於執行計畫完成年度，再辦
      理基金總額變更即可（即帳列保留款轉為基金）。嗣後財
      政部竟以原告未逐年函請教育部及財政部同意為由，核定
      原告89、90、91、92年度均無免稅之適用。況且依財政部
      90年1 月10台財稅第0890458465號函規定「…其結餘款若
      有未依其報經核准之計畫使用者，稽徵機關應就全部結餘
      款依法核課所得發生年度之所得稅…。」原告自從87年以
      來截至目前，每年均按前揭經費使用計畫，將結餘款轉列
      保留款科目，依約分期支付購屋款供會所使用，並未違反
      前揭解釋令所稱「未依其報經核准之計畫使用者」之規定
      ，因此被告之核定顯然違背前揭解釋令之意旨。
    5.原告以94年11月21日策基教字第94112101號及95年2 月24
      日策基財字第95022401號函分別向教育部及財政部申請補
      辦89年、90年、91年及92年度之保留款事宜，惟均遭財政
      部及被告駁回申請，理由係不准事後補報備。原告對於財
      政部及被告之否准甚為不服。因為原告前揭88年度申請核
      准85年及86年度結算申報適用免稅，亦係事後才補報備。
      為何88年度可以核准，94年度申請之案件卻不准，前後不
      一。況前揭之教育文化公益慈善機關或團體免納所得稅適
      用標準及財政部90年1 月10日台財稅第0890458465號函釋
      並未規定結餘款報請財政部同意，須事前申請。因此原告
      事後補報備，並非法所不許。
  (二)被告主張：
    1.按所得稅法第4 條第1 項第13款規定：「左列各種所得，
      免納所得稅…十三、教育、文化、公益、慈善機關或團體
      ，符合行政院規定標準者，其本身之所得及其附屬作業組
      織之所得。」及第71條之1 第3 項規定：「合於第4 條第
      13款規定之教育、文化、公益、慈善機關或團體及其作業
      組織，應依第71條規定辦理結算申報；其不合免稅要件者
      ，仍應依法課稅。」次按教育文化公益慈善機關或團體免
      納所得稅適用標準第2 條第1 項第8 款、第9 款（92年3
      月26日發布）規定：「教育、文化、公益、慈善機關或團
      體符合下列規定者，其本身之所得及其附屬作業組織之所
      得，除銷售貨物或勞務之所得外，免納所得稅…八、其用
      於與其創設目的有關活動之支出，不低於基金之每年孳息
      及其他各項收入70% 。但經主管機關查明函請財政部同意
      者，不在此限。九、其財務收支應給與、取得及保存合法
      之憑證，有完備之會計紀錄，並經主管稽徵機關查核屬實
      。」第5 條規定：「本標準修正發布生效日尚未核課確定
      之案件，適用本標準修正後之規定辦理。」又財政部71年
      12月10日台財稅第38931 號函釋：「7.不合教育文化公益
      慈善機關或團體免納所得稅適用標準第2 條第8 款規定者
      ：本款所稱用於創設目的有關活動之支出範圍，業經報奉
      行政院核定應包括資本支出及經常支出，適用上應無疑義
      。」財政部83年6 月1 日台財稅第831595361 號函釋：「
      財團法人等機關團體年度結算申報短漏報收入不超過新臺
      幣10萬元或短漏報收入占核定全年收入之比例不超過10%
      ，且非以詐術或其他不正當方法逃漏稅捐者，得視為短漏
      報情節輕微，符合『教育、文化、公益、慈善機關或團體
      免納所得稅適用標準』第2 條第1 項第9 款規定。」及財
      政部90年1 月10日台財稅第0890458465號函釋：「有關適
      用『教育文化公益慈善機關或團體免納所得稅適用標準』
      第2 條第1 項第8 款但書規定之教育、文化、公益、慈善
      機關或團體，其結餘款若有未依其報經核准之計畫使用者
      ，稽徵機關應就全部結餘款依法核課所得發生年度之所得
      稅。」
    2.原告91年度教育文化公益慈善機關或團體所得稅結算申報
      ，原列報收入5,001,670 元、支出4,384,171 元、餘絀數
      617,499 元及課稅所得額0 元。案經被告初查暫依其申報
      數核定，嗣依通報資料，查得原告87
      至93年度均未經財政部同意，即以各期結餘經費預付房屋
      價款，而未以收入列帳；其中91年度自捐款收入預付房屋
      價款計5,000,000 元，帳列保留款科目，乃予轉正，核定
      原告91年度收入10,001,670元，支出4,384,171 元，並以
      其支出比率43.83%未達70% 未符合教育文化公益慈善機關
      或團體免納所得稅適用標準第2 條第1 項第8 款之支出標
      準，核定原告91年度餘絀數及課稅所得額均為5,617,499
      元。原告不服，主張其以各期結餘經費購置不動產，已報
      請教育部轉財政部補辦保留款申請核准事宜，請重新核定
      云云，申經被告復查決定略以，本件經財政部95年2 月3
      日台財稅字第09504006450 號函復教育部略以，原告87年
      度至93年度尚有短漏報捐贈收入情事，各年度短漏報收入
      均已超過得視為短漏報情節輕微之標準…核與教育文化公
      益慈善機關或團體免納所得稅適用標準第2 條第1 項第9
      款規定不合，應依法課稅。原告91年度結算申報案件，應
      無免受教育文化公益慈善機關或團體免納所得稅適用標準
      第2 條第1 項第8 款前段規定限制之適用，原核定本期餘
      絀數及課稅所得額5,617,499 元，並無不合等由，駁回其
      復查之申請。
    3.根據所得稅法精神，有所得即應課稅，至於免稅則屬例外
      ，僅有符合免稅條款要件之所得，方有免稅之適用，此觀
      之所得稅法第4 條係以列舉方式規定免稅所得即明；次按
      所得稅法第4 條第1 項第13款雖規定教育、文化、公益、
      慈善機關或團體，其本身之所得及其附屬作業組織之所得
      免納所得稅，惟亦同時將教育文化公益慈善機關或團體免
      納所得稅適用標準及範圍授權由行政院訂定，即教育、文
      化、公益、慈善機關或團體之所得須符合行政院所訂之教
      育文化公益慈善機關或團體免納所得稅適用標準方有免稅
      之適用。而教育文化公益慈善機關或團體免納所得稅適用
      標準第2 條第1 項第8 款既已明訂教育、文化、公益、慈
      善機關或團體用於與其創設目的有關活動之支出，不低於
      基金之每年孳息及其他各項收入70% 者，得予免稅。反之
      ，若低於基金之每年孳息及其他各項收入70% 者，除原告
      經其主管機關查明，並函請財政部同意，且已依其報經財
      政部核准之計畫使用該結餘款者，方得例外予以免稅，此
      亦經財政部90年1 月10日台財稅第0890458465號函釋明在
      案。
    4.原告85、86年結餘經費可留供87年度支付押金及部分人事
      費用之使用計畫，雖報經財政部核准同意免受教育文化公
      益慈善機關或團體免納所得稅適用標準規定之限制，惟87
      年度變更原「租屋」為「購屋」計畫，並未就其餘絀數擬
      定使用計畫，報經其主管機關查明，並函請財政部同意依
      其使用計畫保留該餘絀數，自無免稅之適用，被告予以核
      定補徵，尚無不合。至原告主張其以受贈款預購房地，分
      別以預付房地款及保留款列帳，並無實質短漏報捐贈收入
      乙節，按捐贈收入與預付款分屬收入及資產科目，其會計
      處理並不相同，縱原告將捐贈收入用於支付預付房地款，
      其捐贈收入並不因而消失，仍應依法辦理申報繳稅，原告
      將該捐贈收入5,000,000 元以預付款及保留款科目入帳，
      僅申報捐贈收入為4,939,500 元，致漏報捐贈收入，核與
      教育文化公益慈善機關或團體免納所得稅適用標準第2 條
      第1 項第9 款規定不合，應依法課稅。
    理  由
一、按所得稅法第4 條第1 項第13款規定：「左列各種所得，免
    納所得稅…十三、教育、文化、公益、慈善機關或團體，符
    合行政院規定標準者，其本身之所得及其附屬作業組織之所
    得。」第71條之1 第3 項規定：「合於第4 條第13款規定之
    教育、文化、公益、慈善機關或團體及其作業組織，應依第
    71條規定辦理結算申報；其不合免稅要件者，仍應依法課稅
    。」又按行政院依上開授權制訂之行為時教育文化公益慈善
    機關或團體免納所得稅適用標準第2 條第1 項第8 款、第9
    款規定：「教育、文化、公益、慈善機關或團體符合下列規
    定者，其本身之所得及其附屬作業組織之所得，除銷售貨物
    或勞務之所得外，免納所得稅…八、其用於與其創設目的有
    關活動之支出，不低於基金之每年孳息及其他各項收入70 %
    。但經主管機關查明函請財政部同意者，不在此限。九、其
    財務收支應給與、取得及保存合法之憑證，有完備之會計紀
    錄，並經主管稽徵機關查核屬實。」即根據所得稅法精神，
    有所得即應課稅，至於免稅則屬例外，僅有符合免稅條款要
    件之所得，方有免稅之適用，此觀之上開所得稅法第4 條係
    以列舉方式規定免稅所得即明；上開所得稅法第4 條第1 項
    第13款雖規定教育、文化、公益、慈善機關或團體，其本身
    之所得及其附屬作業組織之所得免納所得稅，惟亦同時將教
    育文化公益慈善機關或團體免納所得稅適用標準及範圍授權
    由行政院訂定，即教育、文化、公益、慈善機關或團體之所
    得須符合行政院所訂之教育文化公益慈善機關或團體免納所
    得稅適用標準方有免稅之適用。而行為時教育文化公益慈善
    機關或團體免納所得稅適用標準第2 條第1 項第8 款既已明
    訂教育、文化、公益、慈善機關或團體用於與其創設目的有
    關活動之支出，不低於基金之每年孳息及其他各項收入70%
    者，得予免稅。反之，若低於基金之每年孳息及其他各項收
    入70% 者，除原告經其主管機關查明，並函請財政部同意，
    且已依其報經財政部核准之計畫使用該結餘款者，方得例外
    予以免稅。
二、本件兩造不爭以下之事實，並有如下之證據在卷可稽，堪認
    為真實：
  (一)原告91年度教育文化公益慈善機關或團體所得結算申報，原
    列報收入5,001,670 元、支出4,384,171 元、本期餘絀數61
    7,499 元及課稅所得額0 元，有教育文化公益慈善機關或團
    體所得結算申報書之收支決算表附原處分卷第14頁。
  (二)原告於87年12月與林李李簽訂不動產租賃契約書（第84-86
    頁），租賃標的為「臺北市○○路413 號1 樓及其所有權公
    共設施」，約定租賃期間為87年12月22日至92年12月31日，
    除押租金10,000,000元外，租賃期間無須另再支付租金。原
    告於88年5 月申請將85、86年度各5,000,000 元，總計10,0
    00,000元之結餘經費作為支付上述押租金，經財政部88年5
    月26日台財稅第880353438 號函（原處分卷第143 頁）復同
    意且「應依本部85年1 月31日台財稅第851893474 號函規定
    ，該筆押金併入收回年度之收入項下計算。」
三、本件之爭執，在於：原告將捐贈收入5,000,000 元預付房地
    款，以保留款科目入帳，被告以其與教育文化公益慈善機關
    或團體免納所得稅適用標準第2 條第1 項第9 款規定不合，
    予以轉正，是否適法？經查：
  (一)原告於87年12月與林李李簽訂不動產租賃契約書，約定租賃
    期間為87年12月22日至92年12月31日，除押租金10,000,000
    元外，租賃期間無須另再支付租金，原告報請財政部核准其
    85、86年度結餘經費總計10,000,000元，作為支付上述押租
    金用途，此為兩造所不爭，並有財政部之上開88年5 月26日
    台財稅第880353438 號函核准附卷，業如前述，可見上開用
    以支付上述押租金之結餘款，係本來在85、86年度未實際支
    出之費用，依法本不得列為費用列報，而應按減除其實際支
    出費用後之餘額納稅，惟因行為時教育文化公益慈善機關或
    團體免納所得稅適用標準第2 條第1 項第8 款但書「但經主
    管機關查明函請財政部同意者，不在此限。」之規定，而准
    其保留至以後年度支出，即同時視為保留款發生年度（85、
    86年度）之創設目的有關活動之支出，以符合免稅之規定。
  (二)原告嗣以88年5 月6 日策基字第880005號函（本院卷第82頁
    ）報請教育部核備變更系爭不動產租賃交易為購置，有教育
    部88年5 月20日台（88）社（四）字第88052343號核備函（
    本院卷第81頁）可稽，惟該變更使用計畫未報經財政部同意
    ，原告即於88年6 月3 日與林李李（為原告負責人甲○○之
    女，原處分卷第168 頁戶籍資料）簽訂買賣契約（本院卷第
    128 頁），約定買賣價款55,000,000元，繳清期限為92年12
    月31日。此一變更影響85、86年度之結餘經費10,000,000元
    原申請財政部核准作為支付押租金用途。原告起訴主張：原
    告85、86年度支出未達收入80% （修正前標準），報經財政
    部核准（88年5 月26日台財稅第880353438 號函）其結餘經
    費可留供87年度支付押金及部分人事費用使用，有關該2 年
    度結算申報案件，同意免受教育文化公益慈善機關或團體免
    納所得稅適用標準規定之限制，嗣後原告自87年後將捐款收
    入用於購屋方案，依行為時教育文化公益慈善機關或團體免
    納所得稅適用標準第2 條第1 項第8 款規定，並未規定需逐
    年向財政部申報核准云云，及原告於本院主張：其誤認前經
    核准後即可依計畫辦理，故未逐年申請保留該款項云云（本
    院卷第141 頁），要非可採。
  (三)依原告91年度會計科目明細表（原處分卷第41頁），捐贈收
    入貸方金額總計9,939,500 元，借方科目轉為預付房地款5,
    000,000 元（如後述）未申報為捐贈收入，原告僅申報4,43
    9,500 元為捐贈收入，漏報之捐贈收入5,000,000 元。原告
    亦自承自捐款收入預付房地價款等語（起訴狀第3 頁）。參
    以原告製作之85年度至95年度「購買自用會所保留款明細表
    」（原處分卷第113 頁），如：89年度「當年度保留款金額
    」5,000,000 元、「累計保留款金額」29,200,000元；91年
    度「當年度保留款金額」5,000,000 元、「累計保留款金額
    」39,200,000元。關於原告89年度帳列保留款資料，經原告
    於本院中提出平衡表（第146 頁），餘絀總額欄記載「基金
    10,000,000元」，「保留款29,200,000元」，資產欄記載「
    預付房地款19,200,000元」、「存出保證金10,180,000元」
    ；關於原告91年度帳列保留款資料，經原告於本院中提出91
    年度平衡表（第187 頁），餘絀總額欄記載「基金10,000,0
    00元」，「保留款39,200,000元」，資產欄記載「預付房地
    款39,200,000元」、「存出保證金180,000 元」。相互對照
    以觀，可知原告91年度用以預付房地款5,000,000 元之資金
    來源係捐贈收入，帳列保留款科目。且原告係未經財政部核
    准，即以85-95 年度各期結餘款預付房地款，而未以收入列
    帳。
  (四)從而，被告將原告91年度漏報之捐贈收入5,000,000 元予以
    轉正，核定原告91年度收入10,001,670元（5,001,670 元+5
    ,000,000元），支出4,384,171 元，洵屬有據。被告並以原
    告支出比率43.83%未達70% ，未符合教育文化公益慈善機關
    或團體免納所得稅適用標準第2 條第1 項第8 款之支出標準
    ，原告主張：被告應將資本支出－預付房屋價款5,000,000
    元列入用於創設目的有關活動支出之範圍，則支出比率93.8
    3%，符合教育文化公益慈善機關或團體免納所得稅適用標準
    云云，亦非可採。故被告核定原告91年度餘絀數及課稅所得
    額均為5,617,499 元（原處分卷第77頁），核無不合。
四、綜上所述，原處分以被告核定原告91年度餘絀數及課稅所得
    額均為5,617,499 元，應補徵稅額1,394,374 元，認事用法
    ，均無違誤，訴願決定遞予維持，亦無不合，原告仍執前詞
    ，訴請撤銷，為無理由，應予駁回。
五、兩造其餘攻擊防禦方法，核與前開論斷結果無礙，爰不逐一
    論究，併此敘明。
據上論結，本件原告之訴為無理由，爰依行政訴訟法第98條第1
項前段，判決如主文。
中    華    民    國    97    年     8     月    27   日
                    臺北高等行政法院第四庭
                              審判長法  官  胡  方  新
                                    法  官  陳  秀  
                                    法  官  李  玉  卿
上為正本係照原本作成。
如不服本判決，應於送達後20日內，向本院提出上訴狀並表明上
訴理由，如於本判決宣示後送達前提起上訴者，應於判決送達後
20日內補提上訴理由書（須按他造人數附繕本）。
中    華    民    國    97    年     8     月    27   日
                                    書記官  黃  玉  鈴


司法院資訊處製作；財團法人民間司法改革基金會備份。
